臺灣高等法院高雄分院刑事判決
111年度上訴字第815號
上  訴  人  
即  被  告  陳勇勝

                    住○○市○○區○○街00巷00號0樓之0  選任辯護人  陳永祥律師
上列上訴人因違反毒品危害防制條例案件，不服臺灣高雄地方法
院111 年度訴字第7 號中華民國111 年6 月21日第一審判決（起
訴案號：臺灣高雄地方檢察署110 年度偵字第16239號、第25132
 號），就應執行刑部分提起上訴，本院判決如下：
    主  文
上訴駁回。
    事實及理由
壹、程序事項：
    刑事訴訟法第348 條已於民國110 年6 月16日修正公布，同
    年月18日生效施行。而本案係於上開規定生效施行後繫屬本
    院，非屬刑事訴訟法施行法第7 之13條所規定仍適用修正前
    規定之案件，故應適用修正後刑事訴訟法第348 條之規定。
    又修正後刑事訴訟法第348 條第3 項規定：「上訴得明示僅
    就判決之刑、沒收或保安處分一部為之」，而其立法理由指
    出：「為尊重當事人設定攻防之範圍，並減輕上訴審審理之
    負擔，容許上訴權人僅針對刑、沒收或保安處分一部提起上
    訴，其未表明上訴之認定犯罪事實部分，則不在第二審之審
    判範圍。如為數罪併罰之案件，亦得僅針對各罪之刑、沒收
    、保安處分或對併罰所定之應執行刑、沒收、保安處分，提
    起上訴，其效力不及於原審所認定之各犯罪事實，此部分犯
    罪事實不在上訴審審查範圍。爰增訂本條第三項，作為第二
    項之例外規定，以資適用。」本件上訴人即被告陳勇勝（下
    稱被告）於上訴理由狀中，已明白陳述僅對原判決之應執行
    刑部分提起上訴（見本院卷第15至19頁），嗣辯護人於本院
    審判期日，亦陳明被告之上訴意旨係認為原審所定之應執行
    刑過重，明示僅對原判決之應執行刑部分提起上訴（見本院
    卷第56頁）。依上開說明，本院僅就原判決所定之應執行刑
    是否妥適進行審理，至於原判決其他部分，則非本院審查範
    圍，合先敘明。　　
貳、本案據以審查量刑妥適與否之原審所認定之犯罪事實、所犯
    罪名及宣告刑：
一、犯罪事實：㈠被告明知「4-methyl-N,N-dimethylcathinone
    （4-MDMC）」為毒品危害防制條例所列管之第三級毒品，依
    法不得意圖販賣而持有，竟基於意圖販賣而持有第三級毒品
    之犯意，於109年間某日，向不詳之人以不詳對價購入如附
    表一編號1所示摻有上開第三級毒品成分之毒品咖啡包26包
    （另同時購入如附表一編號2所示未檢出毒品成分之咖啡包2
    包），擬供日後販賣而持有之。㈡被告明知愷他命為毒品危
    害防制條例所列管之第三級毒品，依法不得販賣，竟基於販
    賣第三級毒品以營利之犯意，以其所有如附表一編號4至8所
    示之物分別作為增加毒品重量、分裝或秤重毒品及聯繫購毒
    者之工具，於110年5月16日23時33分許，以微信通訊軟體暱
    稱「（新）a夢」帳號與廖國宏聯繫毒品交易事宜而談妥交
    易條件後，於同日23時38分許，在高雄市○○區○○○路000號統
    一超商前，販賣重量不詳之愷他命1包予廖國宏，並向廖國
    宏收取新臺幣（下同）2,200元之販毒價金（業經扣案如附
    表一編號9-1所示）。㈢嗣警方於110年5月16日23時55分許，
    在高雄市鳳山區林森路290巷口高甲公園查獲正在施用甫向
    被告購得愷他命之廖國宏，並於廖國宏身上扣得如附表二所
    示之物，乃據以溯源調查；復於110年7月27日16時許，在被
    告該時位在高雄市○○區○○○路000號B3棟9樓居所及其所駕駛
    車牌號碼000-0000號自用小客車內，扣得如附表一所示之物
    ，因而循線查獲上情。　　　
二、所犯罪名：核被告所為，就上開犯罪事實㈠部分，係犯毒品
    危害防制條例第5條第3項之意圖販賣而持有第三級毒品罪；
    就上開犯罪事實㈡部分，係犯毒品危害防制條例第4條第3項
    之販賣第三級毒品罪。被告所犯上開2罪，犯意各別，行為
    互殊，應予分論併罰。　　　
三、刑之減輕事由：按毒品危害防制條例第17條第2 項規定，犯
    第4 條至第8條之罪於偵查及歷次審判中均自白者，減輕其
    刑。查被告就本案意圖販賣而持有第三級毒品及販賣第三級
    毒品犯行，於偵查及審判中均自白不諱，自應依毒品危害防
    制條例第17條第2 項之規定均予減輕其刑。　　　
四、原判決量刑及定應執行刑之審酌：
    審酌被告明知「4-methyl-N,N-dimethylcathinone（4-MDMC
    ）」、愷他命具有成癮性、濫用性及社會危害性，不僅破壞
    國民健康，更造成社會治安潛在風險，我國法律乃嚴令禁絕
    ，竟仍為牟取個人利益，無視上情而販賣或意圖販賣而持有
    之，助長毒品流通，所為誠屬不該；惟念及被告行為時年僅
    20歲，尚屬年輕識淺，犯後自始坦承全部犯行，態度尚可，
    並衡以其販毒及意圖販賣而持有毒品之數量多寡及販毒價金
    高低等情，暨其自述之智識程度及家庭生活狀況（基於個人
    隱私及個資保障，不於判決中詳載），及其於110年4月間甫
    因持有毒品為警查獲之前科素行（嗣經判處罪刑在案，未構
    成累犯）等一切情狀，就其所犯意圖販賣而持有第三級毒品
    及販賣第三級毒品犯行，分別量處有期徒刑1年8月、3年8月
    ，並就被告所犯2次犯行，衡諸其均屬違反毒品危害防制條
    例案件、犯罪時間介在109年至110年間等情，定其應執行刑
    為有期徒刑4年2月。　　　　　
參、被告上訴意旨略以：被告已認罪，犯後態度良好，且所犯意
    圖販賣而持有第三級毒品罪及販賣第三級毒品罪，屬相同犯
    罪類型之罪，於併合處罰時，因受重複非難之程度較高，自
    宜酌定較低之應執行刑云云。　　　
肆、本院之審酌判斷：
一、按數罪併罰之定應執行之刑，係出於刑罰經濟與責罰相當之
    考量，並非予以犯罪行為人或受刑人不當之利益，為一種特
    別的量刑過程，相較於刑法第57條所定科刑時應審酌之事項
    係對一般犯罪行為之裁量，為定應執行刑之宣告，乃對犯罪
    行為人本身及所犯各罪之總檢視，除應考量行為人所犯數罪
    反應出之人格特性，並應權衡審酌行為人之責任與整體刑法
    目的及相關刑事政策，在量刑權之法律拘束性原則下，依刑
    法第51條第5款之規定，採限制加重原則，以宣告各刑中之
    最長期為下限，各刑合併之刑期為上限，但最長不得逾30年
    ，資為量刑自由裁量權之外部界限，並應受法秩序理念規範
    之比例原則、平等原則、責罰相當原則、重複評價禁止原則
    等自由裁量權之內部抽象價值要求界限之支配，以使輕重得
    宜，罰當其責，俾符合法律授與裁量權之目的，以區別數罪
    併罰與單純數罪之不同，兼顧刑罰衡平原則。是個案之裁量
    判斷，除非有全然喪失權衡意義或其裁量行使顯然有違比例
    、平等諸原則之裁量權濫用情形，即不得任意指其為違法(
    最高法院100年度台抗字第440號裁定意旨參照)。　　
二、查被告本案所犯之意圖販賣而持有第三級毒品罪及販賣第三
    級毒品罪，既分別量處有期徒刑1年8月、3年8月，則該2罪
    所處之刑定其應執行之刑，自應於於各刑中之最長期（即有
    期徒刑3年8月）以上，各刑合併之刑期（即有期徒刑5年4月
    ）以下，定其應執行刑。本院綜合上情，具體審酌被告所犯
    上開2罪之犯罪時間(109年間某日及110年5月16日)、犯罪類
    型(意圖販賣而持有第三級毒品罪及販賣第三級毒品罪)、數
    罪對法益侵害之加重效應及罪數所反應行為人人格及犯罪傾
    向等情狀綜合判斷，另考量刑罰對受刑人造成之痛苦程度，
    係隨刑度增加而生加乘效果，非以等比方式增加，是以隨罪
    數增加而遞減刑罰之方式，當足以評價受刑人行為之不法性
    （即多數犯罪責任遞減原則），因認原審就被告所犯上開2
    罪所處之刑定應執行刑為有期徒刑4年2月，並未逾越法律之
    外部界限，亦未違反公平原則及比例原則之內部界限，洵無
    失之過輕或過重，經核尚無違誤之處。　　　
三、綜上所述，被告上訴意旨認原審定應執行刑過重，而指摘原
    判決此部分不當，為無理由，應予駁回。　　　
伍、被告經合法傳喚，無正當理由未於本院審判期日到庭，爰不
    待其陳述，逕行判決。　　　　　
據上論結，應依刑事訴訟法第368 條、第371條，判決如主文。
本案經檢察官王朝弘提起公訴，檢察官吳茂松到庭執行職務。
中　　華　　民　　國　 111　　年　　10　　月　　25　　日
                  刑事第二庭    審判長法  官  孫強
　　　　　　　　                      法  官  莊珮吟　
                                      法  官  鄭詠仁
以上正本證明與原本無異。
如不服本判決，應於判決送達後20日內向本院提出上訴狀，其未
敘述理由者並應於提出上訴狀後20日內向本院補提理由書（應附
繕本）。
中　　華　　民　　國　　111 　年　　10　　月　　25　　日
                                      書記官  黃園芳
附錄本判決論罪科刑法條：
毒品危害防制條例第4條第3項：
製造、運輸、販賣第三級毒品者，處七年以上有期徒刑，得併科
新臺幣一千萬元以下罰金。

毒品危害防制條例第5條第3項：　
意圖販賣而持有第三級毒品者，處三年以上十年以下有期徒刑，
得併科新臺幣三百萬元以下罰金。

附表一：扣案陳勇勝所有之物
編號 物品名稱及數量 備      註 1 毒品咖啡包26包 1.原扣押物品目錄表編號5 2.均為小惡魔圖樣之沖泡飲品，檢驗結果均含4-methy1-N ,N-dimethylcathinone成分 2 咖啡包2包 1.原扣押物品目錄表編號5  2.檢驗結果均未檢出毒品或管制藥品成分（檢驗編號5-5、編號5-8） 3 愷他命1包 1.原扣押物品目錄表編號6  2.為白色結晶體，檢驗結果含愷他命成分，檢驗前淨重1.492公克（純質淨重1.135公克），檢驗後淨重1.468公克 4 白色結晶物品1包 1.原扣押物品目錄表編號4  2.為白色結晶體，未檢出毒品或管制藥品成分，檢驗前淨重17.588公克，檢驗後淨重17.464公克 5 第五級管制藥品1包 1.原扣押物品目錄表編號15  2.為白色結晶體，檢驗結果含第五級管制藥品Dimethyl sulfone成分，檢驗前淨重16.230公克，檢驗後淨重16.112公克 6 橘色IPHONE手機1支 1.原扣押物品目錄表編號9  2.IMEI：000000000000000，無SIM卡 7 電子磅秤1個 原扣押物品目錄表編號11 8 夾鏈袋1包 原扣押物品目錄表編號10 9-1 現金2,200元 1.原扣押物品目錄表編號12至14 2.新台幣千元鈔99張、五百元鈔4張、百元鈔10張 9-2 現金99,800元  10 白色IPHONE手機1支 1.原扣押物品目錄表編號8  2.IMEI：000000000000000，函門號0000000000號SIM卡1張　 11 中國信託銀行帳戶存摺1本 1.原扣押物品目錄表編號7 2.帳號000-000000000000號 

附表二：扣案廖國宏所有之物
編號 物品名稱及數量 備      註 1 愷他命1包 1.原扣押物品目錄表編號3 2.為白色結晶體，檢驗結果含愷他命成分，檢驗前淨重0.439公克，檢驗後淨重0.429公克 2 K盤（煙盒）1個 1.原扣押物品目錄表編號4  2.含卡片1張